臺灣高雄地方法院刑事判決　　　　　　　100年度易字第260號
公　訴　人　臺灣高雄地方法院檢察署檢察官
被　　　告　何昌霖
上列被告因違反家庭暴力防治法等案件，經檢察官提起公訴（99
年度偵字第33829號、100年度偵字第3358號），本院判決如下：
    主  文
何昌霖犯傷害直系血親尊親屬罪，累犯，處有期徒刑肆月，如易
科罰金，以新臺幣壹仟元折算壹日；又犯違反保護令罪，累犯，
處有期徒刑參月，如易科罰金，以新臺幣壹仟元折算壹日。應執
行有期徒刑陸月，如易科罰金，以新臺幣壹仟元折算壹日。
    事  實
一、何昌霖為何秋教之子，屬家庭暴力防治法第3 條第3 款所定
    之家庭成員關係，而何昌霖前於民國96年間因搶奪等案件，
    經本院判處有期徒刑7 月共3 罪及有期徒刑8 月確定；又於
    97 年 間因搶奪案件，經本院判處有期徒刑11月確定，經本
    院裁定應執行刑有期徒刑2 年10月，入監執行後，於99年2
    月12 日 假釋出監，並於99年8 月13日假釋期滿未經撤銷，
    視為已執行完畢，竟不知悔改，分別：
（一）於99年9 月23日凌晨4 時許，飲酒後返回高雄市○○區○
      ○村○○路75之29號住處大聲咆囂，其父何秋教被吵醒後
      不予理會，逕自外出購買早餐，於同日凌晨5 時30分許返
      家時，何昌霖以身體擋住門口阻止何秋教入門，何秋教於
      第3 次試圖進入時，何昌霖竟基於以強暴妨害何秋教返家
      ，及傷害直系血親尊親屬之犯意，以出拳毆打何秋教左上
      腹之強暴方式，強制將何秋教留置門外，妨礙其行使返家
      之權利，且造成何秋教受有左上腹挫傷之傷害，經何秋教
      報警而查悉上情。
（二）明知其前因對何秋教實施家庭暴力，已經本院於民國99年
      9 月21日依家庭暴力防治法第14條規定，核發99年度家護
      字第1585號民事通常保護令( ，裁定已於99年9 月23日送
      達何昌霖) ，命其應遠離何秋教高雄市○○區○○路75之
      29號住所至少100 公尺，保護令有效期間為1 年，竟基於
      違反保護令之犯意，於100 年1 月17日下午8 時30分許，
      進入何秋教高雄市○○區○○路75之29號住處3 樓，經何
      秋教報警後查悉上情。
二、案經何秋教訴由高雄市政府警察局林園分局移請臺灣高雄地
    方法院檢察署檢察官偵查起訴。
    理  由
一、本件被告何昌霖( 下稱被告) 所犯係死刑、無期徒刑、最輕
    本刑為3 年以上有期徒刑以外之罪，其於準備程序中就被訴
    事實為有罪之陳述，經本院告知簡式審判程序之旨，並聽取
    檢察官及被告意見後，裁定進行簡式審判程序。又本件卷內
    之人證、物證、書證等證據，依刑事訴訟法第273 條之2 規
    定，不受第159 條第1 項關於傳聞法則規定之限制，依法均
    有證據能力，合先敘明。
二、本件被告於99年9 月23日凌晨5 時30分許，在高雄市○○區
    ○○村○○路75之29號住處門前，以出拳毆打何秋教左上腹
    之方式，強制將何秋教留置門外，致何秋教受有左上腹挫傷
    之傷害；及明知本院核發保護令，命其應遠離何秋教住所，
    仍於100 年1 月17日下午8 時30分許，進入何秋教住處3 樓
    之事實，業據被告於本院審理時供承不諱，核與證人即被害
    人何秋教於警偵訊中指述之情節大致相符，並有受理家庭暴
    力診斷證明書1 紙、本院99年度家護字第1585號裁定書及送
    達證書各1 份在卷可稽，足認被告自白與事實相符，堪予採
    為本案論罪科刑之依據。
三、就犯罪事實欄一(一)部分
    被告以出拳毆打何秋教左上腹之強暴方式，強制將何秋教留
    置門外，不讓其返家之行為，核其所為，係犯刑法第280 條
    、第277 條第1 項之傷害直系血親尊親屬罪，應依同法第
    277 條第1 項所定法定刑，加重其刑。被告而以毆打何秋教
    成傷之強暴方式，遂行其妨礙何秋教返家之目的，顯係以同
    一行為觸犯刑法第280 條、第277 條第1 項之傷害直系血親
    尊親屬罪，及同法第304 條第1 項以強暴妨礙他人行使權利
    罪，為想像競合犯，應依刑法第55條前段規定，從一重之傷
    害直系血親尊親屬罪論處。按家庭暴力防治法所稱之家庭暴
    力，指家庭成員間實施身體或精神上不法侵害之行為，該法
    所謂家庭暴力罪者，則指家庭成員間故意實施家庭暴力行為
    而成立其他法律所規定之犯罪，家庭暴力防治法第2 條第1
    款、第2 款分別著有明文，本件被告為何秋教之子，有全戶
    戶籍資料查詢結果2 紙在卷可憑，屬家庭暴力防治法第3 條
    第3 款之家庭成員關係，且被告毆打何秋教成傷，已屬家庭
    成員間實施身體上不法侵害之行為，並構成刑法上之犯罪，
    屬家庭暴力防治法第2 條第2 款之家庭暴力罪，惟因就該罪
    之刑罰於家庭暴力防治法並無特別規定，是以應依刑法之規
    定予以論罪科刑，併此敘明。被告前於96年間因搶奪等案件
    ，經本院判處有期徒刑7 月共3 罪及有期徒刑8 月確定；又
    於97年間因搶奪案件，經本院判處有期徒刑11月確定，經本
    院裁定應執行刑有期徒刑2 年10月，入監執行後，於99年2
    月12日假釋出監，並於99年8 月13日假釋期滿未經撤銷，視
    為已執行完畢，有臺灣高等法院被告前案紀錄表在卷可憑，
    其受有期徒刑執行完畢5 年內故意再犯本件有期徒刑以上之
    罪，為累犯，應依法加重其刑。爰審酌被告為何秋教之子，
    與告訴人係屬人倫至親，竟貿然以出拳毆打告訴人成傷之強
    暴方式，妨礙告訴人返家，實為不該，並考量告訴人所受身
    體傷害之程度，及被告犯後坦承犯行等一切具體情狀，量處
    有期徒刑4 月，並諭知如易科罰金，以新臺幣1000元折算1
    日之折算標準。
四、就犯罪事實欄一(二)部分
    被告明知本院核發保護令，命其應遠離何秋教住所，竟仍於
    100 年1 月17日下午8 時30分許，進入何秋教住處3 樓，核
    其所為，係犯係犯家庭暴力防治法第61條第4 款違反保護令
    罪。被告經本院判處有期徒刑確定，於99年8 月13日視為執
    行完畢，已如前述，其受有期徒刑執行完畢5 年內故意再犯
    本件有期徒刑以上之罪，為累犯，應依法加重其刑。爰審酌
    本院核發保護令，經被告收受保護令後，已知悉應遠離何秋
    教住所至少100 公尺，竟無視保護令於案發時尚有效存在，
    進入何秋教住所，而違反本院保護令，所為實無可取，惟念
    其犯後坦承犯行等一切具體情狀，量處有期徒刑3 月，及以
    新臺幣1000元折算1 日之易科罰金折算標準，並與前傷害直
    系血親尊親屬罪，所處有期徒刑4 月，合併定應執行刑有期
    徒刑6 月，如易科罰金，以新臺幣1000元折算1 日之易科罰
    金折算標準，以資懲儆。
據上論斷，應依刑事訴訟法第273 條之1 第1 項、第299 條第1
項前段，家庭暴力防治法第61條第4 款，刑法第11條前段、第55
條、第280 條、第277 條第1 項、第304 條、第47條第1 項、第
51 條 第5 款，刑法施行法第1 條之1 第1 項、第2 項前段，判
決如主文。
本案經檢察官曾財和到庭執行職務。
中    華    民    國   100    年    2     月    22    日
                  刑事第八庭    法  官  陳俊宏
以上正本證明與原本無異。
如不服本判決應於收受判決後10日內向本院提出上訴書狀，並應
敘述具體理由。其未敘述上訴理由者，應於上訴期間屆滿後20日
內向本院補提理由書(均須按他造當事人之人數附繕本)「切勿逕
送上級法院」。
中    華    民    國  100     年    2     月    22    日
                                書記官  胡美儀
附錄本件論罪科刑之法條：
中華民國刑法第280條
對於直系血親尊親屬，犯第 277 條或第 278 條之罪者，加重其
刑至二分之一。
中華民國刑法第277條第1項
傷害人之身體或健康者，處 3 年以下有期徒刑、拘役或 1 千元
以下罰金。
中華民國刑法第304條第1項
以強暴、脅迫使人行無義務之事或妨害人行使權利者，處 3 年
以下有期徒刑、拘役或 3 百元以下罰金。
家庭暴力防治法第61條
違反法院依第14條第1 項、第16條第3 項所為之下列裁定者，為
本法所稱違反保護令罪，處3 年以下有期徒刑、拘役或科或併科
新臺幣10萬元以下罰金：
一、禁止實施家庭暴力。
二、禁止騷擾、接觸、跟蹤、通話、通信或其他非必要之聯絡行
    為。
三、遷出住居所。
四、遠離住居所、工作場所、學校或其他特定場所。
五、完成加害人處遇計畫。
刑法施行法第1 條之1
中華民國94年1 月7 日刑法修正施行後，刑法分則編所定罰金之
貨幣單位為新臺幣。
94年1 月7 日刑法修正時，刑法分則編未修正之條文定有罰金者
，自94年1 月7 日刑法修正施行後，就其所定數額提高為30倍。
但72年6 月26日至94年1 月7 日新增或修正之條文，就其所定數
額提高為3倍。